臺灣高雄地方法院刑事判決　　　　　　　96年度訴字第2225號
公　訴　人　臺灣高雄地方法院檢察署檢察官
被　　　告　乙○○
上列被告因偽證案件，經檢察官提起公訴（96年度偵字第5032號）
，本院判決如下：
    主  文
乙○○於執行審判職務之公署審判時，於案情有重要關係之事項
，供前具結，而為虛偽陳述，處有期徒刑月，減為有期徒刑壹
月又拾伍日。
    事  實
一、乙○○明知與大陸地區女子李珊之間並無結婚真意，仍於民
    國92年間辦理假結婚並使之入境臺灣（偽造文書及違反臺灣
    地區與大陸地區人民關係條例部分，業經臺灣高雄地方法院
    以95年度訴字第1515號判決判處有期徒刑1 年4 月，緩刑4
    年確定），實際上其未與李珊同住於高雄市新興區○○○路
    242 號3 樓之11之套房，詎其於95年5 月18日9 時44分許，
    在本院另案審理95年度易字第430 號被告林錦男偽造文書案
    件時（涉犯公務員明知不實之事項，而登載於職務上所掌之
    公文書罪），為使林錦男脫免刑責，竟基於偽證之犯意，對
    於其是否實際居住在上址之於案情有重要關係之事項，以證
    人身分供前具結，並虛偽陳述稱：伊因與李珊結婚，故於92
    年12月10月份，伊與李珊共同前往辦理將戶口遷至高雄市新
    興區○○○路242 號3 樓之11之手續，並與李珊一同在上址
    居住3 個月，事後與李珊一同搬離該址等語，而為虛偽證述
    ，而足以影響法院判斷林錦男就上開案件是否有罪之判決結
    果。
二、案經臺灣高雄地方法院檢察署檢察官自動簽分偵查起訴。
    理  由
壹、證據能部分：
    本判決所引用之證據資料（詳後引證據），其中傳聞證據部
    分，縱無刑事訴訟法第159 條之1 至第159 條之4 或其他規
    定之傳聞證據例外情形，亦因被告及檢察官於言詞辯論終結
    前均未表示異議，依刑事訴訟法第159 條之5 第2 項之規定
    ，本院並審酌前開陳述作成時之情況均屬正常，且與本案相
    關之待證事實具有關連性，認為適當，應得為證據。
貳、實體部分
一、認定犯罪事實所憑之證據：
    前揭事實，業據被告乙○○於偵查及本院審理時坦承不諱（
    見95年度他字卷第36頁、本院訴字卷第23-24 頁、第26頁）
    ，而被告於本院95年度易字第430 號案件審理時供前具結，
    而為虛偽陳述之內容，亦有本院95年度易字第430 號案件95
    年5 月18日審判筆錄、被告於該案以證人身份供前具結所簽
    立之證人結文各1 份在卷足憑（見96年度偵字第5032號卷第
    3-11頁、第12頁），核被告之自白與事實相符，本件事證明
    確，被告犯行堪以認定。
二、論罪科刑部分：
(一)按刑法上偽證罪之成立，僅須證人於供前或供後具結而就案
    情有重要關係事項，故為虛偽陳述，其犯罪即已成立，而所
    謂於案情有重要關係之事項，乃指該事項之有無，足以影響
    於裁判之結果者而言，至其虛偽陳述，法院已否採為裁判或
    檢察官據為處分之基礎，或有無採為基礎之可能，皆於偽證
    罪之成立要無影響，最高法院著有71年度臺上字第8127號、
    84年度臺上字第3949號判例可資參照。查本件被告乙○○於
    另案被告林錦男涉犯偽造文書案件審判中之證詞既非實在，
    且另案被告林錦男當時既係被訴偽造文書（公務員明知為不
    實之事項，而登載於職務上所掌之公文書）罪嫌，則被告乙
    ○○有無與大陸女子李珊結婚，並實際居住於高雄市新興區
    ○○○路242 號3 樓之11等情，對於另案被告林錦男前開犯
    行之認定，至關重要，足以影響判決之結果，自屬與案情有
    重要關係之事項。是被告乙○○明知其與李珊係假結婚，且
    未實際居住於前開處所，竟仍於偵查中供前具結，故為其與
    李珊結婚並居住於該處等虛偽陳述，故核被告乙○○之所為
    ，係犯刑法第168 條之偽證罪。又該條於本次刑法修正時並
    未一併修正，故無新舊法律比較之問題，併予敘明。
(二)次按法第172 條證罪自白減輕或免除其刑之規定，所謂於虛
    偽陳述之案件裁判確定前自白者，係指於案情有重要關係之
    事項，為虛偽陳述後，而自白其陳述係屬虛偽者而言，被告
    嗣後變更以往之陳述內容，並未自白前次另案審理中之陳述
    係屬虛偽，並不能免裁判權陷於誤用或濫用之虞，即與該條
    規定不相符合，不能減免其刑，最高法院著有72年台上字第
    3311號判例可資參照。查被告雖於其所涉違反臺灣地區與大
    陸地區人民關係條例等案（95年度訴字第1515號）在本院審
    理時，坦承檢察官所起訴之犯罪事實（見95年度他字卷第58
    80號卷第46-47 頁），然並未自白其前揭於另案被告林錦男
    所涉偽造文書案件中所為之證述，係屬虛偽，參照前開說明
    ，尚不能爰引刑法第172 條予以減輕或免除其刑。另被告林
    錦男所涉偽造文書案件，經本院於95年6 月1 日以95年度易
    字第430 號判處有期徒刑1 年4 月，上訴後，復經臺灣高等
    法院高雄分院於95年11月22日以95年度上訴字第2054號撤銷
    改判有期徒刑1 年2 月，緩刑3 年，並於同年12月25日確定
    等情，有另案被告林錦男之臺灣高等法院被告前案紀錄表1
    紙附卷可按。是被告雖於96年1 月9 日偵查中自白其前揭證
    述係屬虛偽（見95年度他字第5880號卷第36頁），然其所虛
    偽陳述之案件既業已確定，亦不能依刑法第172 條之規定，
    減輕或免除其刑，附此敘明。
(三)本院審酌被告乙○○於另案審理中到庭作證，經法官告以具
    結之效果及偽證之罪責，命其於作證前朗讀結文後具結，應
    業已知悉偽證之嚴重性，竟仍對於案情有重要關係之事項，
    故為虛偽之陳述，影響國家偵查及日後審判權之正確行使，
    嚴重妨害司法公正，並增加訴訟資源無謂之浪費，實屬不該
    ，惟念及其於偵查及本院審理時坦承犯行，已見悔意，並衡
    酌被告之動機、手段、目的等其他一切情狀，從輕量處如主
    文所示之刑，以資懲儆。又被告犯罪後，中華民國九十六年
    罪犯減刑條例業於96年7 月4 日修正公布，並自同年7 月16
    日起施行，本件被告最後之犯罪時點，均在96年4 月24日減
    刑基準日之前，且所犯之罪核與該條例第2 條第1 項之規定
    相符，復無同條例第3 條限制減刑之除外情形，爰依該條例
    第2 條第1 項第3 款規定，減其上開宣告刑期二分之一。
據上論斷，應依刑事訴訟法第299 條第1 項前段，刑法第168 條
，中華民國九十六年罪犯減刑條例第2 條第1 項第3 款、第7 條
，判決如主文。
本案經檢察官甲○○到庭執行職務。
中　　華　　民　　國　　96　　年　　8 　　月　　29　日
                  刑事第八庭    審判長法　官  李政庭
                                      法　官  王俊彥
                                      法  官  李育信
以上正本證明與原本無異。
如不服本判決應於收受本判決後10日內向本院提出上訴書狀，並
應敘述具體理由，如未敘述上訴理由者，應於上訴期間屆滿後20
日內補提理由書狀於本院（均須按他造當事人之人數附繕本）「
切勿逕送上級法院」。
中　　華　　民　　國　　96　　年　　8 　　月　　29　日
　　　　　　　　　　　　　   　　　　 書記官  廖佳玲
刑法第168條
於執行審判職務之公署審判時或於檢察官偵查時，證人、鑑定人
、通譯於案情有重要關係之事項，供前或供後具結，而為虛偽陳
述者，處7 年以下有期徒刑。
